臺灣高等法院臺南分院刑事判決　　　　　九十一年度交上訴字第三七四號　　　Ｇ
　　　上　訴　人
　　　即　被　告　乙　○　○
右上訴人因公共危險案件，不服臺灣嘉義地方法院九十年度交訴字第九七號中華民國
九十一年二月五日第一審判決（起訴案號：臺灣嘉義地方法院檢察署九十年度偵字第
五五三０號），提起上訴，本院判決如左：
      主      文
上訴駁回。
      事      實
一、乙○○於民國九十年八月十日凌晨四時二十五分許，駕駛車號Ｊ五—三○五○號
    自小客車，途經嘉義縣朴子市縣三十一點六五公里處，不慎由後追撞
    同向行駛於前方，由甲○○所騎乘之車號ＬＶＷ—七六二號重機車由北往南行駛
    ，後方拖載之拖運板車，致使機車掉入路旁水溝中，甲○○彈出機車外，受有右
    前臂擦、瘀傷、左肘擦傷、左膝擦瘀傷、背瘀傷、擦傷等傷害（過失傷害已撤回
    告訴），乙○○於車禍發生後未停車查看，並駕車逃逸。
二、案經甲○○訴由嘉義縣警察局朴子分局報請臺灣嘉義地方法院檢察署檢察官偵查
    起訴。
      理      由
一、訊據上訴人即被告乙○○固坦承於右揭時、地因駕車擦撞告訴人甲○○，致告訴
    人受有前揭傷害之事實不諱，惟矢口否認肇事逃逸之犯行，辯稱：伊有感覺有撞
    到東西，但不知道係撞到人，且當時天色很暗，沒看到告訴人板車有反光照明云
    云。經查：被告於右揭時、地以時速五十公里左右之車速行駛於上開路段，且駕
    車追撞告訴人騎乘機車後方之板車後，未停車查看即駕車離開現場之事實，業據
    被告自承不諱，復經告訴人指述明確在卷，並有嘉義縣警察局道路交通事故調查
    報告表一紙、肇事現場照片九幀在卷可憑。再者，告訴人確因本件車禍致受有右
    前臂擦、瘀傷、左肘擦傷、左膝擦瘀傷、背瘀傷、擦傷等傷害，並有驗傷診斷書
    一紙可證。而車禍當時天候晴、夜間有照明、道路型態為直路、路面乾燥、無缺
    陷、無障礙物、視距良好，有該道路交通事故調查報告表可查，並無不能注意之
    情形。告訴人以機車拖載一板車的胡瓜行駛於同向車道上，遭被告撞擊後，人彈
    出車外，機車掉入水溝，胡瓜並散落於道路上，被告之自小客車亦因撞擊致前方
    右側保險桿與方向燈間凹損之事實，亦經告訴人於警訊及偵查中指述甚詳，並有
    車損及現場照片在卷足憑，顯見當時撞擊力量不小，參以車禍現場係直路、無障
    礙物、當時天氣晴、有夜間照明路燈、視距良好之情況研判，被告應屬知悉駕車
    肇事之事實。雖被告辯稱：天色很暗且告訴人板車後無反光照明設備云云。而經
    原審函請嘉義縣警察局朴子分局查明結果，肇事後該板車未有反光標誌及方向燈
    一節，有該局九十年十一月二十六日嘉朴警三字第二四二一六號函覆及照片三幀
    在卷可稽。惟就此訊據告訴人則陳稱：「（有無反光燈？）有的，但我不知道是
    否事後有掉落」等語，衡諸車禍當時衝撞力不小，已如前述，上開事後所拍得照
    片，尚難證明該板車於車禍當時確無反光照明設備。縱或該板車無反光照明設備
    ，被告駕駛車輛本應注意車前狀況，於夜間開車，自應打開車燈照明並謹慎駕駛
    ，況肇事路段係有夜間照明且視距良好之路況下，被告實難以天色很暗、未看見
    板車反光照明等辯詞，推諉撞傷告訴人並於肇事後逃逸之犯行。
二、又就車損及現場照片內容觀之；被告之自小客車保險桿右端因撞擊而壓扁，右前
    葉子板有部分亦因撞擊撕裂而剝落，告訴人駕駛之拖板車上之胡瓜則被撞落一地
    ，顯示當時撞擊激烈，衡諸常情，於如此強烈撞擊情況下，未有駕駛人不下車查
    看車輛受損之情形者，而被告卻未停車查看仍然繼續行駛，實與常情有違，顯然
    被告明知所撞者為人車，為逃避刑事責任，始會於如此強烈撞擊之情況下，不下
    車查看車輛受損情形而肇事後逃逸，是以該被告所駕車輛受損之情形觀之，案發
    時應無理由諉為不知所撞者為何，是本件事證明確，被告犯行堪以認定。
三、核被告所為，係犯刑法第一百八十五條之四之駕駛動力交通工具肇事，致人受傷
    而逃逸罪。
四、原審適用刑法第一百八十五條之四規定審酌被告肇事後已與告訴人達成和解賠償
    損害取得諒解（業經告訴人到庭陳明並有嘉義縣朴子市調解委員會調解筆錄附卷
    可稽），犯後態度等一切情狀，量處如有期徒刑七月，又以被告前未曾受有期徒
    刑以上刑之宣告，有臺灣嘉義地方法院檢察署刑案資料查註紀錄表及臺灣高等法
    院被告全國前案紀錄表附卷可按，其因一時失慮致犯本案，經此教訓，當知所警
    惕而無再犯之虞，認所宣告之刑以暫不執行為適當，爰依法諭知緩刑二年，以勵
    自新。核其認事用法，並無違誤。被告上訴意旨，仍執陳詞否認肇事逃逸，非有
    理由，應予駁回。
據上論結，應依刑事訴訟法第三百六十八條，判決如主文。
本案經檢察官蘇南桓到庭執行職務。
中    華    民    國      九十一      年      五      月      二十三    日
                                  臺灣高等法院臺南分院刑事第二庭
                                      審判長法官  游    明    仁
                                            法官  陳    清    溪
                法官  蘇    重    信
右正本證明與原本無異。
如不服本判決，應於判決送達後十日內向本院提出上訴狀，其未敘述理由者並應於提
出上訴狀後十日內向本院補提理由書（應附繕本)。
                                      法院書記官  李    珍    鳳
中    華    民    國      九十一      年      五      月      二十四    日
附錄法條：
刑法第一百八十五條之四：
駕駛動力交通工具肇事，致人死傷而逃逸者，處六月以上五年以下有期徒刑。
